【裁判字號】    98,交易,267
【裁判日期】    980831
【裁判案由】    過失傷害
【裁判全文】
臺灣臺中地方法院刑事判決             98年度交易字第267號
公  訴  人  臺灣臺中地方法院檢察署檢察官
被      告  甲○○
上列被告因過失傷害案件，經檢察官提起公訴（九十八年度偵字
第九六七九號），本院判決如下：
    主    文
甲○○因過失傷害人，處拘役拾日，如易科罰金，以新臺幣壹
仟元折算壹日。
    犯罪事實
一、甲○○於民國九十七年九月七日上午十二時五分許，駕駛車
    牌號碼Ｒ七－五八七九號自小客車，沿臺中市○○街由英才
    路往中興街方向行駛，行經昇平街與向上路一段七九巷口時
    ，本應注意行經無號誌交叉路口時，應減速慢行，作停車之
    準備，且依當時情形並無不能注意之情事，竟疏未注意及此
    ，仍貿然直行；適郭天寶騎乘車牌號碼ＣＺ九－七二二號重
    型機車搭載乙○○之子丙○○，沿向上路一段七九巷由民生
    路往向上路方向行駛途經該路口，亦疏未注意機車行至無號
    誌之交岔路口，左方車應暫停讓右方車先行，甲○○所駕上
    開自小客車之左前方保險桿遂撞及郭天寶所騎乘上開機車之
    右側車身，致郭天寶及丙○○人車倒地，丙○○因此受有右
    脛骨腓骨開放性粉碎性骨折及右下肢創傷性關節炎等傷害，
    而甲○○於到場處理之員警吳登凱尚未發覺上開事故之肇事
    者前，即向員警吳登凱自首並表示願接受裁判。
二、案經丙○○之父乙○○獨立告訴由臺中市警察局第一分局報
    請臺灣臺中地方法院檢察署檢察官偵查起訴。
    理    由
一、按刑事訴訟法第一百五十九條第一項規定：「被告以外之人
    於審判外之言詞或書面陳述，除法律有規定者外，不得作為
    證據。」其立法意旨，乃在於確保被告之反詰問權。同法第
    一百五十九條之五第一項規定：「被告以外之人於審判外之
    陳述，雖不符前四條之規定（同法第一百五十九條之一至第
    一百五十九條之四），而經當事人於審判程序同意作為證據
    ，法院審酌該言詞陳述或書面陳述作成時之情況，認為適當
    者，亦得為證據。」，同法條第二項規定：「當事人、代理
    人或辯護人於法院調查證據時，知有刑事訴訟法第一百五十
    九條第一項不得為證據之情形，而未於言詞辯論終結前聲明
    異議者，視為有前項之同意。」其立法意旨，則在於確認當
    事人對於傳聞證據有處分權，得放棄反對詰問權，同意傳聞
    證據可作為證據；但因我刑事訴訟法尚非採澈底之當事人進
    行主義，乃又限制以法院認為適當者，始得為證據。因此，
    當事人同意或依法視為同意某項傳聞證據作為證據使用者，
    實質上即表示有反對詰問權之當事人已放棄其反對詰問權，
    如法院認為適當，不論該傳聞證據是否具備刑事訴訟法第一
    百五十九條之一至第一百五十九條之四所定情形，均容許作
    為證據；換言之，當事人放棄對原陳述人行使反對詰問權者
    ，屬於證據傳聞性之解除行為，如法院認為適當，即容許該
    傳聞證據作為證據，不以未具備刑事訴訟法第一百五十九條
    之一至第一百五十九條之四所定情形為前提，非常上訴意旨
    認以未具備該等情形為前提，尚有誤解。又法院於何種情況
    ，得認為適當，應審酌該傳聞證據作成時之情況，如該傳聞
    證據之證明力明顯過低或係違法取得，即得認為欠缺適當性
    ；惟是否適當之判斷，係以當事人同意或視為同意為前提，
    即當事人已無爭議，故法院除於審理過程中察覺該傳聞證據
    之作成欠缺適當性外，毋庸特別調查，而僅就書面記載之方
    式及其外觀審查，認為無問題而具有適當性即可，最高法院
    九十七年度臺非字第五號判決意旨參照。又前揭同法第一百
    五十九條之五第二項規定，乃係基於證據資料愈豐富，愈有
    助於真實發現之理念，酌採當事人進行主義之證據處分權原
    則，並強化言詞辯論主義，透過當事人等到庭所為之法庭活
    動，在使訴訟程序順暢進行之要求下，承認傳聞證據於一定
    條件內，得具證據適格。此種「擬制同意」，因與同條第一
    項之明示同意有別，實務上常見當事人等係以「無異議」或
    「沒有意見」表示之，斯時倘該證據資料之性質，已經辯護
    人閱卷而知悉，或自起訴書、原審判決書之記載而了解，或
    偵、審中經檢察官、審判長、受命法官、受託法官告知，或
    被告逕為認罪答辯或有類似之作為、情況，即可認該相關人
    員於調查證據之時，知情而合於擬制同意之要件，亦有最高
    法院九十六年度臺上字第四一七四號判決意旨可資參照。查
    被告甲○○對於本判決所引用之下列各項證據方法之證據能
    力，於本院行準備程序中均表示無意見，而不爭執其證據能
    力，視為有刑事訴訟法第一百五十九條之五第一項之同意，
    揆諸前開說明，該等被告以外之人於審判外所為言詞或書面
    陳述，其證據傳聞性已解除；且由本院歷次審理過程觀之，
    並未察覺前開傳聞證據之作成欠缺適當性，另由該等傳聞證
    據之筆錄或文書記載方式及其外觀審查，其等之作成時之情
    況亦無問題而有適當性，依刑事訴訟法第一百五十九條之五
    第二項之規定，自得作為證據，合先敘明。
二、訊據被告甲○○固坦承伊確有駕駛上開自小客車於上開時、
    地與郭天寶所騎乘附載被害人丙○○之機車發生碰撞，且被
    害人丙○○因上開車禍事故，致受有上開傷害等情不諱；然
    仍矢口否認有何過失傷害之犯行，辯稱：郭天寶所騎乘之機
    車為左方車，伊之自小客車為右方車，依路權歸屬而言，伊
    自有路權，是本件事故之發生乃因郭天寶未讓伊所駕右方車
    先行所致，且伊駕車行經該路口時並未發現郭天寶所騎乘之
    車輛，因郭天寶所騎乘機車跟隨在一貨車之後，伊尚曾減速
    讓該貨車先行通過該路口，其後始加速前進，並無疏未減速
    並作停車準備之過失責任，且被害人丙○○係遭倒下之機車
    壓傷云云。經查：
（一）被告甲○○確有駕駛上開自小客車於上開時、地與證人郭
      天寶所騎乘附載被害人丙○○之機車發生碰撞，且被害人
      丙○○因上開車禍事故，致受有上開傷害等情，業為被告
      所是認，且有被害人丙○○、證人郭天寶陳述在卷，並有
      被害人受傷之中山醫學大學附設醫院診斷證明書一張（見
      九十八年度他字第一０一四號卷第十二頁）、道路交通事
      故現場圖一張（見九十八年度他字第一０一四號卷第六頁
      、第十七頁）、臺中市○○○道路交通事故照片黏貼紀錄
      表九張（見九十八年度他字第一０一四號卷第七頁至第十
      一頁、第二七頁至第三一頁）、道路交通事故調查報告表
      （一）（見九十八年度他字第一０一四號卷第十八頁）及
      道路交通事故調查報告表（二）（見九十八年度他字第一
      ０一四號卷第十九頁）存卷足參，自堪先認定屬實。
（二）次者，被告雖仍以前揭情詞置辯。然查，被告甲○○既於
      本院審理中自承伊行經該路口前，曾減速讓郭天寶所騎乘
      機車尾隨之另一貨車先行通過該路口，其後始加速前進，
      而與郭天寶所騎乘上開車輛發生碰撞等語在卷，且被害人
      丙○○及證人郭天寶於偵查中亦分別指陳：「是被告車輛
      撞上我們。是機車已過路口一半才看到該自小客車。是車
      子過來撞到我右腳。」等情及「我是過斑馬線才看到被告
      車輛，那時她還沒過斑馬線，我以為她會讓我先過，但對
      方沒減速就撞到我了。我當時時速約三十公里，如果有車
      我應該煞得住。被告車輛時速約四、五十公里，對方經過
      路口時沒有減速，撞到我們時也沒有減速。丙○○是被該
      車撞到而受傷，他的腳放在機車踏板上被車直接撞擊。我
      已經到路口中間，被告車子還沒有過斑馬線，但對方沒減
      速就撞到我。」等情（詳見偵查案卷第三四至三九頁），
      則佐以被告乃於甫駕車越過該路口停止線時，其車輛左前
      方之保險桿即撞擊由左方而來，業已通過該路口一半而由
      證人郭天寶所騎乘機車之右側車身等情，亦為被告所不爭
      執，且有上開道路交通事故現場圖一張（見九十八年度他
      字第一０一四號卷第六頁、第十七頁）、臺中市○○○道
      路交通事故照片黏貼紀錄表九張（見九十八年度他字第一
      ０一四號卷第七頁至第十一頁、第二七頁至第三一頁）、
      道路交通事故調查報告表（一）（見九十八年度他字第一
      ０一四號卷第十八頁）及道路交通事故調查報告表（二）
      （見九十八年度他字第一０一四號卷第十九頁）附卷足佐
      ，不僅堪認被害人丙○○指陳係被告所駕上開車輛左前方
      保險桿撞擊郭天寶所騎乘機車之右側車身及其右腳等情，
      方為真實，而被告辯稱係郭天寶所騎乘之機車撞上伊所駕
      之車輛，被害人並遭倒地之機車壓傷右腳云云，顯與事實
      不符，復足認被告駕車通過該交岔路口時，確有加速而有
      疏未減速慢行並作隨時停車準備之情，且伊車速應較證人
      郭天寶所騎乘機車之車速為快甚明，否則依本案二車之撞
      擊點而言，倘若證人郭天寶所騎乘機車之車速較被告所駕
      車輛為快，則該機車遭撞擊右側車身後，當應往車行前方
      或左前方刮地為是，蓋無反與被告所駕車輛同向並往左後
      刮地之可能。基上，足認被告辯稱上情，顯然無據。
（三）按「行車速度，依速限標誌或標線之規定，無速限標誌或
      標線者，應依下列規定：二、行經設有彎道、坡路、狹路
      、狹橋、隧道、學校、醫院標誌之路段、道路施工路段、
      泥濘或積水道路、無號誌之交岔路口及其他人車擁擠處所
      ，或因雨霧致視線不清或道路發生臨時障礙，均應減速慢
      行，作隨時停車之準備。」，道路交通安全規則第九十三
      條第一項第二款定有明文。被告駕駛自小客車自應注意上
      述道路交通安全規則之規定，而依卷附之道路交通事故調
      查報告表（一）所載，本件事故發生當時天候晴，日間自
      然光線、柏油路面、路面乾燥、無缺陷、無障礙物，視距
      良好，並無不能注意之情事；惟被告竟疏未注意及此，於
      行經無號誌交岔路口疏未減速慢行並作隨時停車之準備以
      致肇事，而使郭天寶騎乘重型機車搭載之丙○○受有上開
      傷害，自足認被告上開駕車行為，顯有過失，且與被害人
      丙○○所受上開傷害之結果，並有相當因果關係。
（四）另按「汽車行駛至交岔路口，其行進、轉彎，應依下列規
      定：二、行至無號誌或號誌故障而無交通指揮人員指揮之
      交岔路口，支線道車應暫停讓幹線道車先行。未設標誌、
      標線或號誌劃分幹、支線道者，少線道車應暫停讓多線道
      先行；車道數相同時，轉彎車應暫停讓直行車先行；同為
      直行車或轉彎車者，左方車應暫停讓右方車先行。但在交
      通壅塞時，應於停止線前暫停與他方雙向車輛互為禮讓，
      交互輪流行駛。」，道路交通安全規則第一百零二條第一
      項第二款亦定有明文。經查，依上開現場圖等卷證，既亦
      可見證人郭天寶所騎乘機車行至上開無號誌之交岔路口時
      ，顯然為左方車而未讓右方之被告車輛先行，而就上開車
      禍事故之發生，亦與有過失無疑。準此，證人郭天寶騎乘
      機車搭載被害人丙○○雖亦與有過失，已如上述，然被告
      既難辭上開過失責任，且尚不得純以路權歸屬判斷本件肇
      事責任，足見被告辯稱伊並無上開過失駕駛之行為，且與
      告訴人受傷之結果無涉云云，核屬無據，不足採信。此外
      ，本件車禍係郭天寶駕駛ＣＺ九－七二二號重型機車行經
      無號誌交岔路口未讓右方車（被告車輛）先行，為肇事主
      因，被告甲○○駕駛Ｒ七－五八七九號自用小客車行經無
      號誌交岔路口疏未減速慢行，為肇事次因，亦有臺灣省臺
      中市區車輛行車事故鑑定委員會九十八年六月十七日中市
      行字第０九八五四０一七三二號函附鑑定意見書（附於本
      院案卷）及臺中市○○○道路交通事故初步分析研判表一
      張（見九十八年度他字第一０一四號卷第五頁、第三二頁
      ）同此認定，益徵被告確有上開過失傷害之犯行無疑。本
      案事證明確，被告上開犯行，洵堪認定。
三、核被告所為，係犯刑法第二百八十四條第一項前段之過失傷
    害罪。被告乃於到場處理之臺中市警察局第一分局交通分隊
    員警吳登凱尚未發覺上開事故之肇事者前，即向員警吳登凱
    自首並表示願接受裁判，有臺中市○○○道路交通事故肇事
    人自首情形紀錄表（見九十八年度他字第一０一四號卷第二
    四頁），則被告係對於未發覺之罪自首而表示願接受裁判，
    應依刑法第六十二條前段之規定減輕其刑。爰審酌被告未曾
    有犯罪紀錄，素行良好，有臺灣高等法院被告前案紀錄表在
    卷可稽，被告係本件車禍肇事次因之過失程度、被害人丙○
    ○所受傷勢之輕重，及被告犯罪後否認犯行，雖有意賠償被
    害人，然與被害人丙○○就賠償金額無法達成和解，以致迄
    今仍未賠償等一切情狀，量處如主文所示之刑，並諭知易科
    罰金之折算標準。
據上論斷，依刑事訴訟法第二百九十九條第一項前段，刑法第二
百八十四條第一項前段、第六十二條前段、第四十一條第一項前
段，刑法施行法第一條之一第一項、第二項前段，判決如主文。
中    華    民    國    98    年    8     月    31    日
                  交通法庭  法  官 許惠瑜
以上正本證明與原本無異。
如不服本判決應於收受判決後10日內向本院提出上訴書狀，並應
敘述具體理由；其未敘述上訴理由者，應於上訴期間屆滿後20日
內向本院補提理由書（均須按他造當事人之人數附繕本）「切勿
逕送上級法院」。
                            書記官 楊家印
中    華    民    國    98    年    8     月    31    日
附論本案論罪科刑法條全文：
刑法第二百八十四條第一項前段：
因過失傷害人者，處六月以下有期徒刑、拘役或五百元以下罰金
。


司法院資訊處製作；財團法人民間司法改革基金會備份。
